【裁判字號】    92,易,465
【裁判日期】    920709
【裁判案由】    毒品危害防制條例
【裁判全文】
臺灣板橋地方法院刑事判決                          九十二年度易字第四六五號
    公  訴  人  臺灣板橋地方法院檢察署檢察官
    被      告  甲○○
右列被告因違反毒品危害防制條例案件，經檢察官提起公訴（九十一年度毒偵字第三
五三七號），本院判決如左：
    主  文
甲○○施用第二級毒品，累犯，處有期徒刑陸月，如易科罰金，以參佰元折算壹日。
    事  實
一、甲○○前於民國八十九年二月間，因施用第二級毒品安非他命案件，經觀察、勒
    戒後，認無繼續施用毒品之傾向，由臺灣板橋地方法院檢察署檢察官於八十九年
    三月一日以八十九年度毒偵字第一五一九號為不起訴處分確定。甲○○復於同年
    十二月間，再因施用第二級毒品安非他命案件，經觀察、勒戒後，認有繼續施用
    毒品之傾向，由臺灣板橋地方法院檢察署檢察官聲請簡易判決處刑並聲請強制戒
    治後，經本院於九十年三月六日以九十年度板簡字第二六四號判處有期徒刑五月
    ，如易科罰金以三百元折算一日確定，並於九十一年一月八日易科罰金執行完畢
    ；其聲請強制戒治部分，經本院以九十年度毒聲字第三九號裁定令入戒治處所施
    以強制戒治一年，嗣經本院於九十年八月三十日以九十年度毒聲字第三六０九號
    裁定停止強制戒治，所餘期間付保護管束，並於九十一年一月三日執行保護管束
    期滿。詎甲○○猶不知悔改，復於九十一年九月二十七日二十一時許（即後述警
    局採尿時間）之前九十六小時內某時（扣除經警查獲後採尿前之不可能施用時間
    ），在不詳地點施用第二級毒品安非他命一次，經警於九十一年九月二十七日十
    五時五十分許，在臺北縣板橋市○○路○段三十七巷二六四號四樓住處查獲，並
    扣得吸管五支。嗣經警將甲○○於警局所採集之尿液檢體送臺北市立療養院檢驗
    結果，呈安非他命陽性反應，始悉上情。檢察官並以其有上揭施用第二級毒品安
    非他命之犯行，依毒品危害防制條例第二十條第三項之規定向本院提出聲請，經
    本院於九十一年十二月二十日以九十一年度毒聲字第四一七二號裁定令入戒治處
    所施以強制戒治一年。
二、案經臺北市政府警察局中山分局移請臺灣板橋地方法院檢察署檢察官偵查起訴。
    理  由
一、訊據被告甲○○矢口否認有何施用第二級毒品安非他命之犯行，辯稱：驗出安非
    他命之尿液並非伊所有，而是警員交予伊之尿瓶中摻了別人之尿液云云。經查：
（一）被告於本案經查獲後於警局所採集之尿液檢體，經送請臺北市立療養院及法務
      部調查局鑑定結果，均呈安非他命陽性反應，此有臺北市立療養院九十一年十
      月三日煙毒尿液檢驗報告書及法務部調查局九十二年五月二日調科肆字第０九
      二００一二九六九０鑑定通知書各一紙附卷可稽，被告雖辯稱該採集送驗之尿
      液檢體摻入他人之尿液云云，惟查證人即臺北市政府警察局內湖分局刑事組偵
      查員（斯時尚任職於臺北市政府警察局中山分局中山一派出所警員，負責本件
      被告尿液檢體之採證工作）乙○○已到庭具結證稱：「是我負責採尿的」、「
      ‧‧‧當時我把二個空的尿罐交給被告之後，這二個尿瓶都是新的，我確定我
      是在旁邊目視被告尿完之後再將瓶子封瓶蓋印，我們要求犯嫌被告必須在二瓶
      瓶子裡面尿到一定的數量後再封瓶，請被告簽名捺指印，採尿人再蓋職章‧‧
      ‧。」、「我們給犯嫌採尿用的每個尿瓶都是新的，如果尿瓶裡面有尿液，嫌
      犯自己也不可能尿，送驗過的尿瓶會再送回來封存，之後檢察官會要我們將尿
      液檢驗報告及尿液一併入庫，送驗部分是由三組負責，採尿也是在三組的採尿
      室，三組及派出所都不可能留下除了送驗完要入地檢署贓物庫以外其餘使用過
      的尿瓶，尿瓶也沒有回收的情形。」、「‧‧‧我們站在門外監視採尿情形，
      我們是基於尊重人權並達到監督效果的考量，而且我們也不可能叫被告將尿液
      倒來倒去，尿瓶一個也沒有多少錢，所以不可能重複使用，且被告如果知道尿
      瓶裡面有尿液，不可能尿在該瓶子裡面。」等語（參見本院九十二年六月二十
      五日審判筆錄第三頁至第六頁），衡諸證人乙○○與被告素不相識，並無宿怨
      ，亦無仇隙，應無甘冒自身觸犯偽證罪之風險而設詞誣攀被告之理，是其所言
      應可信實。復觀諸被告於本院審理時所供稱：「‧‧‧當時警察拿給我的二個
      瓶子外表看起來均是空瓶，但是我打開其中一個瓶子之後，我發現瓶中有淺淺
      的一層殘存的尿液，警察告訴我說因為已經沒有空瓶了，所以叫我將瓶中的尿
      液倒掉，我並沒有把尿液倒掉，之後警察就把那個瓶子丟掉了，後來警察又拿
      了一個新的瓶子給我，我是尿在一開始給我的二個瓶子中另一個沒有丟掉的瓶
      子裡面，我沒有注意這個瓶子裡面是否有殘存的尿液，我尿完之後，就把這瓶
      尿液倒在另一個新的瓶子裡面‧‧‧」（參見本院九十二年六月九日訊問筆錄
      第二頁）、「‧‧‧我也確定驗尿瓶裡面確實有黃色的液體，我當時有告訴其
      中一名警員，於是他們就拿一個新瓶子給我，因此我並沒有尿在有黃色液體的
      尿瓶裡面，後來那個瓶子就丟掉了，我就先尿在新瓶子裡面，後來警察要我再
      尿在舊瓶子裡面，但我沒有注意舊瓶子裡面是否有尿，後來警察就叫我將新瓶
      子裡面的尿液全部倒到舊瓶子裡面，再將舊瓶子裡面的尿液倒一半過來新瓶子
      裡面。」（參見本院九十二年六月二十五日審判筆錄第五頁）之情節，被告亦
      僅係懷疑其所採集之尿液空瓶中有他人殘存尿液，惟被告並未尿入懷疑有殘存
      他人尿液之空瓶中，已據被告自承在卷，是亦難認本件送驗之被告尿液檢體中
      有摻入他人尿液之情，堪認本件送驗之尿液檢體（編號三潘００八一）應確係
      被告之尿液無訛。
（二）按甲基安非他命經口服投與後，約百分之七十於二十四小時內自尿中排出，約
      百分之九十於九十六小時內自尿中排出，由於目前國內尿液中甲基安非他命之
      檢驗，僅為鑑定其是否呈陽性反應，尚未定其含量，且甲基安非他命成分之檢
      出與其投與方式、投與量、個人體質、採尿時間與檢測儀器之精密度等諸多因
      素有關，因此僅憑尿液中呈安非他命陽性反應，並無法確實推算吸食時間距採
      集時間之長短，惟依上述資料推斷，最長可能不會超過四日，此有行政院衛生
      署藥物食品檢驗局八十一年二月八日（八一）藥檢壹字第００一一五六號函在
      卷可參，準此，本件被告於九十一年九月二十七日十五時五十分許經警查獲後
      ，嗣於同日二十一時許於警局所採集之尿液檢體經送驗後既確呈安非他命陽性
      反應，已如前述，足認被告於九十一年九月二十七日二十一時許之前九十六小
      時內某時（扣除經警查獲後採尿前之不可能施用時間），確有施用第二級毒品
      安非他命之不法犯行無訛。被告前揭所辯，無非事後矯飾卸責之詞，不足可採
      。
（三）又被告前因犯施用第二級毒品安非他命案件，經本院裁定送觀察、勒戒後，認
      無繼續施用毒品傾向，由臺灣板橋地方法院檢察署察官於八十九年三月一日以
      八十九年度毒偵字第一五一九號為不起訴處分確定；再因施用第二級毒品安非
      他命案件，經本院裁定送觀察、勒戒後，認有繼續施用毒品之傾向，由臺灣板
      橋地方法院檢察署檢察官聲請簡易判決處刑並聲請強制戒治後，經本院於九十
      年三月六日以九十年度板簡字第二六四號判處有期徒刑五月，如易科罰金以三
      百元折算一日確定，並於九十一年一月八日易科罰金執行完畢；其聲請強制戒
      治部分，經本院以九十年度毒聲字第三九號裁定令入戒治處所施以強制戒治一
      年，嗣經本院於九十年八月三十日以九十年度毒聲字第三六０九號裁定停止強
      制戒治，所餘期間付保護管束，並於九十一年一月三日執行保護管束期滿等情
      事，有上開臺灣板橋地方法院檢察署檢察官不起訴處分書、同署檢察官聲請簡
      易判決處刑書、同署檢察官執行保護管束指揮書、本院板橋簡易庭刑事簡易判
      決、本院刑事裁定、臺灣高等法院檢察署刑案紀錄簡覆表及臺灣高等法院被告
      全國前案記錄表等資料在卷足憑。本案事證明確，被告三犯施用毒品之犯行堪
      予認定，應依法論科。
三、查安非他命為毒品危害防制條例第二條第二項第二款明定之第二級毒品，不得持
    有、施用及販賣。核被告甲○○所為，係犯毒品危害防制條例第十條第二項之施
    用第二級毒品罪。被告施用毒品安非他命前後，持有毒品安非他命之低度行為，
    應為其施用之高度行為所吸收，不另論罪。查被告有如事實欄所載之犯罪科刑及
    執行紀錄，有臺灣高等法院檢察署刑案紀錄簡覆表及臺灣高等法院被告全國前案
    紀錄表各一份在卷可參，被告於受有期徒刑執行完畢後，五年內再犯有期徒刑以
    上之本罪，為累犯，應依刑法第四十七條之規定加重其刑。爰審酌被告前經觀察
    、勒戒及強制戒治，仍未戒斷其施用毒品之惡習，竟再為施用，惡性非輕，然施
    用毒品究屬戕害自身健康之犯罪，被告施用毒品尚未造成他人明顯之危害，並審
    酌被告犯罪之動機、目的、手段及犯後態度等一切情狀，量處如主文所示之刑，
    並諭知易科罰金之折算標準，以資懲儆。扣案之吸管五支，被告已否認為其所有
    ，且查獲本案之警員乙○○亦到庭證稱並不確定係被告用以吸食安非他命所用之
    物（參見本院九十二年六月二十五日審判筆錄第三頁），是尚難認係被告所有並
    供其犯罪所用之物，亦非屬違禁物，爰不予宣告沒收，附此敘明。
據上論斷，應依刑事訴訟法第二百九十九條第一項前段，毒品危害防制條例第十條第
二項，刑法第十一條前段、第四十七條、第四十一條第一項前段，罰金罰鍰提高標準
條例第二條，判決如主文。
本案經檢察官程秀蘭到庭執行職務。
中      華      民      國      九  十  二    年      七    月    九    日
                                    臺灣板橋地方法院刑事第一庭
                                        法      官  高  奕  驤
右正本證明與原本無異。
如不服本判決，應於判決送達後十日內向本院提出上訴狀 (應附繕本) ，上訴於
臺灣高等法院。
                                        書  記  官  廖  舜  宜
中      華      民      國      九  十  二    年      七    月    九    日
附錄本案論罪科刑法條全文：
毒品危害防制條例第十條：
施用第一級毒品者，處六月以上五年以下有期徒刑。
施用第二級毒品者，處三年以下有期徒刑。


司法院資訊處製作；財團法人民間司法改革基金會備份。
